【裁判字號】    94,訴,1650
【裁判日期】    951124
【裁判案由】    損害賠償
【裁判全文】
臺灣板橋地方法院民事判決              94年度訴字第1650號
原      告  甲○○
                        樓
            乙○○
                        樓
兼前列二人共同
訴訟代理人  己○○
原      告  庚○○
                        樓
被      告  丁○○
                        樓
訴訟代理人  戊○○
            丙○○
上列當事人間請求損害賠償事件，經本院於民國95年11月17日言
詞辯論終結，判決如下：
    主  文
被告應將其所有門牌號碼台北縣三重市○○路○段163巷36號3樓
房屋內如台灣省土木技師公會民國九十五年一月十二日（95）省
土技字第0241號鑑定報告書附件三所示馬桶下方水平污水管段與
垂直污水管接頭之滲漏水修復。
被告應給付原告乙○○新台幣壹萬伍仟陸佰零陸元、原告庚○○
新台幣貳萬伍仟元、原告己○○新台幣貳萬零參佰陸拾柒元、原
告甲○○新台幣貳萬伍仟陸佰伍拾柒元。
原告其餘之訴駁回。
訴訟費用由被告負擔十分之八，餘由原告負擔。
本判決第一項於原告以新台幣貳萬參仟元、第二項於原告乙○○
以新台幣伍仟參佰元、原告庚○○以新台幣玖仟元、原告己○○
以新台幣柒仟元、原告甲○○以新台幣玖仟元預供擔保後，得假
執行。
原告其餘假執行之聲請駁回。
    事實及理由
一、原告起訴主張：
    (一)被告自民國62年12月31日起，係門牌號碼台北縣三重市○○路○ 段163 巷36號3 樓房屋之區分所有權人。該公寓於
      59年5 月19日建築完成，歷經35年使用，已顯老舊，須定
      期維修，惟被告卻疏於維護，鑑定結果，其所居住之住宅
      浴室馬桶，自92年7 月開始，即有漏水現象，由於被告住
      宅在3 樓，浴室馬桶漏水的受害者，屬其下層（即36號之
      1 、2 樓及38號之1 、2 樓），經原告多次請求被告修繕
      ，又央請本里里長邱茂全先生居中協調，被告均置之不理
      ，爰訴請被告應負修繕上開房屋之浴室地板及排水管。
    (二)被告對其浴室糞管漏水之事實均不予承認，又拒絕原告進
      入鑑定，無奈之下，原告經38號3 樓開挖，並找來被告檢
      查，證明係由被告所居住之36號3 樓浴室外漏，惟被告仍
      拒絕修繕，此次開挖費用共計新台幣（下同）107,850 元
      ，已由原告先行支付，被告應負賠償上開款項之修繕費。
    (三)原告因被告怠於維修房屋，導致浴室糞管漏水，原告之房
      屋裝潢設備因此受有損害，經估價結果，修復費用：原告
      己○○所有之38號1 樓需77,600元；原告甲○○所有之38
      號2 樓須53,350元；原告庚○○所有36號1 樓須25,000元
      ；原告乙○○所有36號2 樓須43,100元，應由被告負賠償
      責任。
    (四)原告自92年7 月份開始，即因被告浴室糞管漏水，搞得天
      翻地覆，一方面央請親朋好友協調，另方面須長期忍受糞
      管漏水所帶來的臭氣，不但工作受到影響，且精神亦承受
      重大壓力與不安，家庭更因此常有爭吵失和狀態，爰請求
      被告分別給付原告各180,000元之精神慰撫金。
    並聲明：(一)被告應負責修繕坐落於台北縣三重市○○路○段
    163 巷36號3 樓之垂直污水管與馬桶污水管接頭及馬桶下方
    污水管接頭之漏水現象。(二)被告應賠償原告107,850 元。(三)
    被告應給付原告己○○77,600 元、原告甲○○53,350元、
    原告庚○○25,000元、原告乙○○43,100元。(四)被告應給付
    原告各180,000 元之精神慰撫金。
二、被告則以：被告所有36號3 樓建物之馬桶，並無漏水，原告
    所有上開房屋之漏水，與被告無任何之關聯。臺灣省土木技
    師公會鑑定意見，認被告家馬桶接頭鬆動，係因原告之敲打
    行為所造成，並非年久鬆動。且本件直至鑑定人員進行鑑定
    時，始知38號2 樓浴室水箱後面牆壁後面打一個大洞，想必
    一定是原告己○○先測試那一條才是36號公用化糞管，那一
    條是38號公用化糞管，確定後才在38號2 樓上方打個洞，破
    壞36號公用化糞管，才會造成漏水現象等語置辯。並聲明：
    請求駁回原告之訴。
三、經本院函請台灣省土木技師公會至場勘驗鑑定結果，於被告
    所有上開36號3 樓房屋沖水後滲漏應屬明確，最明顯之滲漏
    原因及起處應為36號3 樓馬桶下方水平污水管段與垂直污水
    管接頭鬆動（脫）所致，並由於住戶馬桶沖水而於接頭處滲
    漏，此有該公會95年1 月12日（95）省土技字第0241號鑑定
    報告書在卷可憑。而原告庚○○所有36號2 樓房屋之浴廁，
    位於36號3 樓馬桶沖水滲漏處下方，故其浴廁污損主要為3
    樓馬桶沖水滲漏所致，其浴廁通氣口花格磚移除及牆壁開口
    擴大，亦為處理滲漏相關；另原告甲○○所有之38號2 樓浴
    廁亦位於36號3 樓馬桶沖水滲漏處下方，故其浴廁頂版梁南
    側及通氣口花格磚污損主要為36號3 樓馬桶沖水滲漏所致，
    其頂版及牆壁開口亦為處理滲漏相關；又原告乙○○所有之
    36號1樓依現況配置，樓上住戶之污水管道間應位在梁附近
    ，故36號3樓沖馬桶之滲漏水沿管道間而下能導致一樓頂版
    污損；以及原告己○○所有之38號1樓所見損壞為頂版滲漏
    污損，依會勘試水所見，36號3樓沖馬桶之滲漏水沿管道間
    而下於所經路徑砌磚縫隙或混凝土裂縫紋擴散，確能導致38
    號1樓頂版污損及電線開關（漏電）等之損害。36號1樓頂版
    及38號1樓頂版與36號3樓間尚有貳樓，36號3樓馬桶沖水滲
    漏所致污損首為36 號2樓及38號2樓，其次為1樓住戶，污損
    程度則與36號3樓馬桶沖水次數或頻率有關，亦有該公會95
    年6月8日（95）省土技字第3091號鑑定報告書（補充報告書
    ）附卷可稽。足見上開原告等住宅因浴室馬桶漏水所受之房
    屋裝潢設備等損害，確係因被告怠於維修房屋，造成浴室馬
    桶漏水所致，應堪認定。則原告主張被告應對其等負侵權行
    為損害賠償責任，應屬有理；被告辯稱：伊所有建物之馬桶
    ，並未漏水，原告之損害與伊無任何之關聯云云，洵不足採
    。
四、按因故意或過失不法侵害他人之權利者，負損害賠償責任；
    負損害賠償責任者，除法律另有規定或契約另有訂定外，應
    負回復他方損害發生前之原狀。第一項情形，債權人得請求
    支付相當回復原狀所必要之費用，以代回復原狀，民法第
    184條第1項前段及第213條第1 項、第3 項分別定有明文。
    茲就被告應對原告賠償之項目與數額，分述本院准駁如下：
    (一)就被告所有造成滲漏之馬桶修復部分：本件造成原告等房
      屋裝潢設備損害之來源，為被告所有36號3樓之垂直污水
      管與36號3樓馬桶污水管水平段接頭部分，被告自應負責
      修繕，是原告請求判令被告應修繕該部分滲漏來源，以解
      決此種漏水現象，應予准許。
    (二)就原告等之房屋受損之修復費用部分：原告等因被告位於
      樓上之馬桶滲漏所造成之損害，其修復所需之費用，分別
      是原告乙○○所有之36號1樓：15,606元、原告庚○○所
      有36號2樓：32,534元、原告己○○所有之38號1樓：
      20,367元、原告甲○○所有之38號2樓：25,657元，有台
      灣省土木技師公會95年6月8日（95）省土技字第3091號鑑
      定報告書（補充報告書）附件四之修復方式與費用估算存
      卷可憑，是原告等主張主張之修復費用，在此範圍內，分
      別有理由，逾此部分，應予駁回。
    (三)精神慰撫金部分：按人格權受侵害時，以法律有特別規定
      者為限，得請求慰撫金，此種法律得請求精神慰撫金之特
      別人格權，現行法以姓名權（民法第19條）、生命權（民
      法第194條）、身體權、健康權、名譽權、自由權、自由
      權、信用權、隱私權、貞操權或其他人格法益受侵害而情
      節重大者為限，本件原告等因被告所有之馬桶滲漏水，造
      成房屋裝潢受損，係屬財產權受損害，並非上開法律明文
      規定之人格權受損，而原告等又未能敘明其究有何其他人
      格法益受害而情節重大，是原告主張被告應賠償其等各
      180,000元之精神慰撫金，於法即屬無據，尚難許可，應
      予駁回。
    (四)開挖與復原費用部分：原告等復主張其為證明本件滲漏水
      之來源確係被告房屋之浴室馬桶，僱工開挖與復原，支出
      費用計107,850元，惟此等費用充其量僅係原告為證明其
      所受損害之來源所支出之費用，並非所其受損害本身，且
      並非在訴訟中依取得證據之方法所為，亦難計入要求被告
      負擔之訴訟費用中，是原告等此部分之請求亦嫌無據，尚
      難准許。
五、原告陳明願供擔保，請求宣告假執行，經核原告勝訴部分尚
    無不合，茲酌定相當之擔保金額，予以准許。原告敗訴部分
    ，其假執行之聲請已失所附依，爰併予駁回之。
六、本件事證已臻明確，兩造其餘攻擊防禦方法及舉證，經認無
    礙勝負之判斷，爰不一一論列，附此敘明。
七、結論：本件原告之訴為一部有理由、一部無理由，依民事訴
    訟法第79條、第85條第1項前段、第78條、第390條第2項，
    判決如主文。
中    華    民    國    95    年    11    月    24    日
                  民事第二庭    法  官  陳麗玲
以上正本係照原本作成
如對本判決上訴，須於判決送達後20日內向本院提出上訴狀
中    華    民    國    95    年    11    月    24    日
                            書記官  陳玉心


司法院資訊處製作；財團法人民間司法改革基金會備份。
